臺灣花蓮地方法院交通事件裁定　　　　 96年度交聲字第184號
原處分機關　交通部公路總局臺北區監理所花蓮監理站
異　議　人
即受處分人　凱裕貨運有限公司
法定代理人　乙○○
代　理　人　甲○○
上列受處分人因違反道路交通管理處罰條例案件，對於交通部公
路總局臺北區監理所花蓮監理站96年9月20 日所為之裁決處分（
處分案號：花監違字第裁44─P00000000 號）聲明異議，本院裁
定如下：
    主  文
異議駁回。
    理  由
一、原處分意旨略以：異議人即受處分人（以下稱異議人）凱裕
    貨運有限公司所有車牌號碼883-GX營業貨運曳引車，於民國
    96年7月17日下午2時55分許，拖掛車牌號碼97-KB 號營業半
    拖車，裝載砂石由司機丙○○駕駛，於行經花蓮縣吉安鄉光
    華地磅前，為執勤之警員過磅後，認有超重4.27公噸之違規
    行為開單舉發。原處分機關交通部公路總局臺北區監理所花
    蓮監理站以前述違規事實明確，乃依道路交通管理處罰條例
    第29條之2第3項規定，裁處異議人罰鍰新臺幣15,000元，並
    記汽車違規紀錄1次。
二、異議意旨略以：異議人行經上開地磅時，因砂石係載往花蓮
    港，故即在上開光華地磅過磅，固有超重4.27公噸之事實，
    惟執勤警員未依違規砂石車取締程序盤查、欄檢，亦未丈量
    ，即在地磅處直接視過磅結果取締，執行程序有誤不應處罰
    云云。
三、按汽車裝載貨物超過核定之總重量、總聯結重量者，處汽車
    所有人罰鍰，並記汽車違規紀錄1 次，其應歸責於汽車駕駛
    人時，除依第3項處汽車駕駛人罰鍰及依第63條第1項第2 款
    記點外，汽車所有人仍應記該汽車違規紀錄1次；有第1項之
    情形，應責令改正或當場禁止通行，並處新臺幣1 萬元罰鍰
    ，超載10公噸以下者，以總超載部分，每1公噸加罰新臺幣1
    ,000 元；超載逾10公噸至20 公噸以下者，以總超載部分，
    每1公噸加罰新臺幣2,000元；超載逾20公噸至30公噸以下者
    ，以總超載部分，每1公噸加罰新臺幣3,000元；超載逾30公
    噸者，以總超載部分，每1 公噸加罰新臺幣5,000元。未滿1
    公噸以1公噸計算，道路交通管理處罰條例第29條之2第1 項
    、第3項分別定有明文。經查：本件異議人所有車牌號碼883
    -GX營業貨運曳引車，於96年7月17日下午2時55 分許，拖掛
    車牌號碼97-KB 號營業半拖車，裝載砂石由司機丙○○駕駛
    ，於行經花蓮縣吉安鄉光華地磅前，為執勤之警員過磅後，
    認有超重4.27公噸之違規行為等情，有磅單及花蓮縣警察局
    舉發違反道路交通管理事件通知單各1 份在卷可稽，且為異
    議人所不否認，自堪採信。而汽車裝載貨物必須依核定之總
    重量或總聯結重始得行駛於道路，汽車苟有裝載貨物有行駛
    道路之行為時，即應遵守相關交通法規之規定，警察機關取
    締時，當亦以汽車係行駛於道路始得加以取締，此即為上揭
    取締程序規定之緣由，但非謂警員未經攔車盤查即不得取締
    。本件異議人自承前開車輛係自花蓮縣月眉載運砂石至花蓮
    港，在光華地磅站過磅等語，則本件異議人上開車輛既已超
    載，執勤警員即非不可加以取締。且本件縱如異議人所述係
    警員於地磅站直接視過磅結果取締，亦無違何法律之規定，
    即難認有何不當或違法。再者，交通部為期落實道路交通管
    理處罰條例立法之意旨，並為加強裝載砂石、土方車輛之管
    理，裝載砂石、土方車輛回歸重量法之裝載取締標準及配套
    之實施日期規定，對於砂石車，自93年5月31 日後，均以應
    依行車執照核定之重量裝載及取締，係本院審理同類交通事
    件職務上已知之事實，且道路交通管理處罰條例第29 條之2
    第1 項之規定本係以重量為處罰之標準，舉發機關逕以重量
    法核算車輛裝載之實際總重量，即無違法疑義亦更符合法律
    規定之本旨。是異議人辯稱本件未依重量法取締云云，亦不
    足採。
四、綜上所述，本件異議人所有之前述砂石車，於上開時、地，
    確有裝載貨物超過核定總聯結重4.27公噸之情形既屬明確，
    移送機關據此裁罰，於法即無違誤。異議意旨指責原裁決不
    當，核無理由，應予駁回。
五、據上論斷，應依道路交通案件處理辦法第19條，裁定如主文
中　　華　　民　　國　　96　　年　　12　  月　  25　　日
                  交通法庭    法　官  林恒祺
上列正本證明與原本無異。
如對本裁定不服，應於送達後5 日內，向本院提出抗告狀（應抄
附繕本）。
中　　華　　民　　國　　96　　年　　12　　月　　26　　日
                              書記官
